臺灣屏東地方法院民事裁定　　　　　　 99年度監宣字第201號
聲　請　人　邱春美
上列聲請人聲請監護宣告事件，本院裁定如下：
    主  文
宣告邱敬柱（男、民國46年12月2 日出生、身分證統一編號：Ｚ0
00000000號 ）為受監護宣告人。
選定邱春美（女、民國51年2 月17日出生、身分證統一編號：Ｚ0
00000000號 ）為受監護宣告之人邱敬柱之監護人。
指定張氏黃鮮（女、越南國人）為會同開具財產清冊之人。
聲請費用新臺幣壹仟元由受監護宣告之人負擔。
    理  由
一、聲請意旨略以：聲請人之兄邱敬柱（男、民國46年12月2 日
    出生、身分證統一編號：Ｚ000000000號，屏東縣屏東市○○
    里○○路379巷3號 ），於民國93年因腦中風，迄今身體機
    能毫無起色，不能為意思表示或受意思表示，為此依民法第
    14條之規定，聲請宣告為受監護宣告人，並由聲請人為邱敬
    柱之監護人，由第三人張氏黃鮮為會同開具財產清冊之人等
    語，並提出寶建醫院診斷證明書、健安護理之家入住證明書
    、身心障礙手冊、戶籍謄本、財政部臺灣省中區國稅局財產
    歸屬資料清單等件為證。
二、聲請人主張上開各情，業據其提出寶建醫院診斷證明書、健
    安護理之家入住證明書、身心障礙手冊、戶籍謄本、財政部
    臺灣省中區國稅局財產歸屬資料清單各1 紙為證，並經本院
    前往屏安醫院，於鑑定人黃文翔醫師前點呼邱敬柱，並詢問
    其姓名、年籍、住所、與聲請人之關係等問題，均無反應。
    本院另就邱敬柱之精神及心智狀況訊問鑑定人，經鑑定人鑑
    定結果，認為：個案前後共中風三次，自92年第一次中風開
    始言語不清、不良於行，第三次中風發生於99年11月份，發
    現腦幹出血導致昏迷，經住院治療出院後轉往安養中心接受
    長期照顧迄今。個案眼神呆滯、目光茫然，無法與人做口語
    溝通，語意模糊，有時答非所問。無法正確了解他人之意思
    表達，也無法以肢體語言表達個人意志，對於時間、地方、
    人物之定向能力完全喪失。長短期記憶也明顯喪失。生活自
    理情形：進食、沐浴、翻身、大小便、移動身體…皆完全無
    法自理、無法站立、無法走動。目前靠鼻胃管餵食以及使用
    紙尿布處理大小便。個案各項功能退化嚴重，生活完全無自
    理能力，必須長期依賴家人或養護機構照顧，個案目前已經
    處於嚴重失智狀態，因而導致個人之認知功能嚴重喪失，為
    意思表示或受意思表示或辨識其意思表示效果之能力幾乎完
    全喪失，此外也已經完全失去行為能力，無法獨立處理個人
    事務與從事個人財務管理，應已符合監護宣告之要件等情，
    有本院100 年2 月15日勘驗筆錄、屏安醫院100 年2 月15日
    屏安醫字第0072號函附之精神鑑定報告書附卷可稽。本院綜
    合上開勘驗結果及鑑定人之意見，認邱敬柱確因精神障礙，
    致不能為意思表示或受意思表示之程度，而聲請人乃邱敬柱
    之妹，有戶籍謄本在卷可稽，故聲請人聲請對邱敬柱為受監
    護之宣告，核無不合，爰依民法第14條第1 項規定，宣告邱
    敬柱為受監護宣告之人。
三、又按受監護宣告之人應置監護人；法院為監護之宣告時，應
    依職權就配偶、四親等內之親屬、最近一年有同居事實之其
    他親屬、主管機關、社會福利機構或其他適當之人選定一人
    或數人為監護人，並同時指定會同開具財產清冊之人；法院
    選定監護人時，應依受監護宣告之人之最佳利益，優先考量
    受監護宣告之人之意見，審酌一切情狀，並注意下列事項：
    （一）受監護宣告之人之身心狀態與生活及財產狀況。（二
    ）受監護宣告之人與其配偶、子女或其他共同生活之人間之
    情感狀況。（三）監護人之職業、經歷、意見及其與受監護
    宣告之人之利害關係。（四）法人為監護人時，其事業之種
    類與內容，法人及其代表人與受監護宣告之人之利害關係，
    修正後之民法第1110條、第1111條第1 項、第1111條之1 定
    有明文。
四、查聲請人為受監護宣告人邱敬柱之妹，有意願擔任邱敬柱之
    監護人，且長期協助照護邱敬柱，故由邱春美負責護養及照
    顧並管理其財產，應能符合法律規定及邱敬柱之最佳利益，
    爰選定邱春美為監護人。另依上開規定，法院於選定監護人
    時，應同時指定會同開具財產清冊之人，及依民法第1113條
    準用同法第1099條之規定，監護開始時，監護人對於受監護
    人之財產，應依規定會同當地直轄市、縣（市）政府指派或
    法院指定之人，於二個月內開具財產清冊，並陳報法院。為
    使聲請人得於期限內開具財產清冊並陳報法院，並衡酌第三
    人張氏黃鮮係受監護宣告人之配偶，爰併指定張氏黃鮮為會
    同開具財產清冊之人。
五、依民事訴訟法第608 條第1 項、非訟事件法第24條第1 項，
    裁定如主文。
中    華    民    國    100   年    3     月    3    日
                        家事庭法  官      廖文忠
以上正本係照原本作成。
如不服本裁定關於選定監護人及指定會同開具財產清冊之人等部
分，應於送達後10日內向本院提出抗告狀，並繳納抗告費新臺幣
1,000元；其餘關於宣告監護之部分，不得抗告。
中    華    民    國   100    年    3     月    3    日
                              書記官      林鴻仁